臺灣高等法院臺南分院刑事判決
110年度上易字第24號
上  訴  人  臺灣嘉義地方檢察署檢察官
被      告  張明正
上列上訴人因被告毒品危害防制條例案件，不服臺灣嘉義地方法
院109年度易字第671號中華民國109年11月30日第一審判決（聲
請簡易判決處刑案號：臺灣嘉義地方檢察署109年度毒偵字第127
7號），提起上訴，本院判決如下：
    主  文
原判決撤銷，發回臺灣嘉義地方法院。
    理  由
一、聲請簡易判決處刑意旨略以：被告張明正基於施用第二級毒
    品甲基安非他命之犯意，於民國109年7月20日晚間8時許，
    在其位於嘉義縣○○鄉○○村○○00號住處房間內，以將甲基安非
    他命置於玻璃球內燒烤吸食其煙霧之方式，施用甲基安非他
    命1次。嗣經警於同年月23日上午11時50分許，徵得其同意
    採集尿液送驗，結果呈安非他命及甲基安非他命陽性反應。
    因認被告涉犯毒品危害防制條例第10條第2項施用第二級毒
    品罪嫌等語。
二、原判決略以：被告前因施用毒品案件，經臺灣嘉義地方檢察署（下稱嘉義地檢署）檢察官以106年度毒偵字第1323號為緩起訴處分確定，於108年8月5日緩起訴期滿未經撤銷；另因施用毒品案件，經嘉義地檢署檢察官以107年度毒偵字第1597號為緩起訴處分，現仍在緩起訴期間，有臺灣高等法院被告前案紀錄表附卷可稽。而被告本案施用毒品（109年7月20日）前，雖有接受附命戒癮治療之緩起訴處分之執行，惟檢察官所為附命戒癮治療之緩起訴處分，仍非「觀察、勒戒或強制戒治」，亦難等同視之，故本案應回歸適用觀察、勒戒及強制戒治之規定，且不因其間是否另犯施用毒品罪經起訴、緩起訴、判刑或執行而有不同。檢察官應聲請將被告送觀察、勒戒，卻誤予聲請簡易判決處刑，其起訴之程序違背規定，爰不經言詞辯論，逕為諭知不受理之判決等語。
三、檢察官上訴意旨略以：被告張明正前因施用毒品案件，經該
    署檢察官以106年度毒偵字第1323號為附命完成戒癮治療之
    緩起訴處分，緩起訴期間為106年11月6日至108年11月5日，
    嗣於107年11月28日履行完成緩起訴所附戒癮治療命令且該
    緩起訴期滿未經撤銷；再因施用毒品案件，經該署檢察官以
    107年度毒偵字第1597號為附命完成戒癮治療之緩起訴處分
    確定，緩起訴期間為107年12月4日至109年12月3日，嗣於10
    8年12月3日履行完成緩起訴所附戒癮治療命令且該緩起訴期
    滿未經撤銷等情，有被告之全國刑案資料查註表、上開緩起
    訴處分書各1份在卷可參，被告於完成戒癮治療之107年11月
    28日、108年12月3日即已等同觀察、勒戒或強制戒治執行完
    畢，被告於緩起訴戒癮治療完畢後3年內之109年7月20日再
    次為本件施用毒品犯行，自無庸再行聲請觀察、勒戒，應依
    法訴追處罰。則本件檢察官聲請簡易判決處刑已合於起訴程
    序，原審以本件起訴程序違背規定逕為不受理判決，容有違
    誤等語。
四、按毒品危害防制條例第20條第1項（犯同條例第10條之罪者
    ，檢察官應聲請法院裁定令被告入勒戒處所觀察、勒戒)之
    程序，於檢察官先依刑事訴訟法第253條之1第1項、第253條
    之2之規定，為附命完成戒癮治療之緩起訴處分時，不適用
    之，毒品危害防制條例第24條第1項定有明文。次按「附命
    緩起訴」後，5年（現修正為3年）內再犯施用第一級或第二
    級毒品者，因其事實上已接受等同「觀察、勒戒」處遇，顯
    見再犯率甚高，原規劃之制度功能已無法發揮成效，自得依
    毒品危害防制條例第23條第2項或第24條第2項規定之相同法
    理，逕行提起公訴，無再依同條例第20條第1項重為聲請觀
    察、勒戒必要。否則若被告心存僥倖，有意避險，選擇對其
    較有利之戒癮治療，如有再犯，又可規避直接起訴之規定，
    自與法律規範目的有悖（最高法院104年度第2次刑事庭會議
    決議參照）。又按毒品危害防制條例對於犯該條例第10條第
    1項、第2項之施用第一級或第二級毒品罪者，進入司法程序
    之戒癮治療方式，係採取第20條第1項、第2項規定「觀察、
    勒戒或強制戒治」及第24條第1項所定「附命完成戒癮治療
    之緩起訴處分」（下稱「附命緩起訴」）雙軌制，其目的同
    在給予施用毒品者戒毒自新機會。是以，被告既同意參加「
    戒癮治療」，並由檢察官採行「附命緩起訴」方式，且完成
    「附命緩起訴」所採用之戒癮治療完畢，自毋庸復行採取「
    觀察、勒戒或強制戒治」方式，重啟戒除毒癮以代替刑罰之
    處遇程序。被告既完成「附命緩起訴」之戒癮治療，事實上
    已接受等同「觀察、勒戒或強制戒治」執行完畢釋放之處遇
    ，如於該條例第23條第2項所定期間內，再犯施用第一級或
    第二級毒品罪，顯現其再犯率甚高，原規劃之「附命緩起訴
    」完成戒癮治療制度功能無法發揮成效，已無再次接受「觀
    察、勒戒或強制戒治」處遇之必要。倘被告經「附命緩起訴
    」，且完成戒癮治療後，因其事實上已接受等同「觀察、勒
    戒或強制戒治」執行完畢釋放之處遇，於上開期間內再犯施
    用第一級或第二級毒品罪，顯見其再犯率甚高，自應依該條
    例第23條第2項規定之相同法理，逕行追訴（提起公訴或聲
    請簡易判決處刑），而無再依該條例第20條第1項重行聲請
    觀察、勒戒或強制戒治之必要。再者，被告施用第一級或第
    二級毒品罪，經裁定觀察、勒戒或強制戒治程序者，係以「
    觀察、勒戒或強制戒治」執行完畢釋放後，起算上開再犯之
    期間，則被告係經「附命緩起訴」，依同一法理，應以經「
    附命緩起訴」並完成戒癮治療後，而非以「附命緩起訴」確
    定之日，起算該再犯之期間（最高法院109年度台非字第76
    號、109年度台非字第77號判決意旨參照）。　
五、經查：
（一）被告張明正於上開時、地施用甲基安非他命之事實，業據
      被告坦承不諱（見警卷第6 頁、偵卷第23至24頁），並有
      臺南市衛生局檢驗結果報告可佐（見警卷第17頁），此部
      分事實堪以認定為真。
（二）被告另因施用毒品案件（下稱另案），經嘉義地檢署檢察
      官以106年度毒偵字第1323號為附命完成戒癮治療之緩起
      訴處分，緩起訴期間為106年11月6日至108年11月5日，嗣
      於107年11月28日履行完成緩起訴所附戒癮治療命令且該
      緩起訴期滿未經撤銷；再因施用毒品案件，經該署檢察官
      以107年度毒偵字第1597號為附命完成戒癮治療之緩起訴
      處分確定，緩起訴期間為107年12月4日至109年12月3日，
      嗣於108年12月3日履行完成緩起訴所附戒癮治療命令且該
      緩起訴期滿未經撤銷，有臺灣高等法院被告前案紀錄表在
      卷可稽。依前揭說明，是被告既基於自主意願，同意接受
      作成戒癮治療之緩起訴處分以替代觀察、勒戒之實施，經
      該緩起訴處分確定，且於緩起訴期間內之107年11月28日
      、108年12月3日已完成戒癮治療，等同事實上已接受「觀
      察、勒戒」之處遇，其竟於3年內，於109年7月20日再犯
      本案施用第二級毒品罪，顯見再犯率甚高，原規劃之制度
      功能已無法發揮成效，檢察官乃逕依毒品危害防制條例第
      23條第2項之規定向原審法院聲請簡易判決處刑，於法並
      無不合。
（三）綜上所述，本案被告前於另案緩起訴期間所完成之戒癮治
      療，事實上已接受等同「觀察、勒戒」處遇，檢察官以被
      告於上開完成戒癮治療觀護期滿日起算，係緩起訴後3年
      內再犯本案施用毒品之情形，應依法追訴（聲請簡易判決
      處刑），由法院為實體判決，無再依同條例第20條第3項
      、第1 項重為聲請觀察、勒戒必要。原審未審究被告於曾
      因附命緩起訴處分期間已完成戒癮治療，而等同已接受觀
      察、勒戒，逕以被告所犯本案施用第二級毒品犯行往前回
      溯3年內，未曾有接受觀察、勒戒或強制戒治之處遇，因
      而為公訴不受理之諭知，即有未洽。檢察官提起上訴，指
      摘原判決不當，非無理由，爰由本院將原判決撤銷，另為
      維持被告之審級利益，併發回原審法院更為適法之處理，
      並不經言詞辯論為之。
據上論斷，應依刑事訴訟法第369 條第1 項但書、第372 條，判
決如主文。
本案經臺灣嘉義地方檢察署檢察官江炳勳聲請以簡易判決處刑及
提起上訴。
中　　華　　民　　國　　110 　年　　2 　　月　　26　　日
                  刑事第四庭    審判長法  官  郭玫利
                                      法  官  蔡廷宜
                                      法  官  曾子珍
以上正本證明與原本無異。
不得上訴。
　　　　　　　　　　　　　　　　　　　書記官  李淑惠　　
中　　華　　民　　國　　110 　年　　2 　　月　　26　　日